臺灣臺中地方法院刑事判決　　　　　　　　　　　　九十三年度易字第二八一號
　　公　訴　人　臺灣臺中地方法院檢察署檢察官
　　被　　　告　甲○○
右列被告因恐嚇取財等案件，經檢察官提起公訴（九十三年度偵字第一九○七一號）
，本院判決如左：
    主  文
甲○○意圖為自己不法之所有，以恐嚇使人將本人之物交付，處有期徒刑玖月；又竊
盜，處有期徒刑貳月；又意圖為自己不法之所有，以恐嚇使人將本人之物交付，未遂
，累犯，處有期徒刑玖月。應執行有期徒刑壹年陸月。
    犯罪事實
一、甲○○於民國八十九年十一月間某日晚上十一時，基於意圖為自己不法所有之犯
    意，趁位處臺中市○○○路○段八十四之十二號施福勝經營之太陽餅店內，只剩
    施福勝一人時，先向施福勝稱：欲借用廁所等語，經施福勝同意，進入店內使用
    廁所後，竟向施福勝自稱其係顏清標小弟及洪門弟兄，一面出示腰帶內所插之水
    果刀（乃甲○○上廁所時，於施福勝店裡廚房處取得），藉口邀約施福勝在該店
    內一起喝酒，並向施福勝恫稱：「要收保護費」等語，施福勝猶豫之際，甲○○
    即以手用力敲擊店內玻璃櫃，恐嚇稱：「不給就要打破店內玻璃櫃」等語，致施
    福勝心生畏懼，遂交付新台幣（下同）三千元予甲○○，惟甲○○仍感不足，續
    在該店內逗留，並要求施福勝再多給錢，施福勝告以身上已沒錢，甲○○不耐久
    等，再次怒擊店內玻璃櫃，恫稱：「若不再給，就要把玻璃櫃打破」等語，使施
    福勝心生畏懼，再交付五千元予甲○○，甲○○始擱置前開水果刀於店內，而於
    翌日凌晨一時許離開該店。
二、約越十日即八十九年十一月底某日，甲○○於晚上十一時許，另基於意圖為自己
    不法所有之犯意，趁前開施福勝所經營之太陽餅店內未有客人，施福勝如廁之際
    ，進入該店內（該店乃單純營業場所，未有人居住其內），竊取櫃台抽屜內約五
    、六百元之零錢得手，為從廁所出來之施福勝撞見，適有守望相助之巡邏員亦來
    至該店，甲○○誤以為係警員到來，乃迅速從該店後門逃離。
三、甲○○於八十九年十二月二十九日，因妨害風化案件經本院判處有期徒刑一年，
    緩刑三年確定，嗣於九十年間又因違反槍砲彈藥刀械管制條例案件，經本院判處
    有期徒刑三月確定，而於九十年六月五日入監服刑，並撤銷前開假釋，接續執行
    前開二案，甫於九十一年九月四日（起訴書誤繕為九月五日）執行完畢。詎仍不
    知悔改，於九十三年十月二十日下午五時許，另基於意圖為自己不法所有之犯意
    ，至臺中市○○○路○段八十六之七號賴武輝經營之順旭水電材料行，向賴武輝
    表示欲購買剪門栓之鐵剪，賴武輝告以店內無販售該物，甲○○竟東張西望不肯
    離去，旋見店內櫃台上放置有金屬手鋸，甲○○乃用右手拿起其中一支紅色手鋸
    ，從背後架在賴武輝右邊脖子上，另以其左手按住賴武輝左肩，並靠近賴武輝耳
    旁恫稱：「一千元」等語，賴武輝回以：「你要恐嚇？」等語，適時賴武輝雖非
    不能抗拒，仍因手鋸齒甚鋒而心生畏懼，隨即賴武輝轉身撥開該手鋸，致手鋸掉
    落地上，甲○○乃用右手將賴武輝壓在地上，兩人遂在地上發生扭打，旋賴武輝
    先起身並退後閃躲至辦公桌後，看見甲○○亦起身轉身走向店外，詎甲○○忽又
    另基於傷害人之身體之犯意，突然轉身拿起店內椅子砸向賴武輝，賴武輝情急之
    下，以左手去阻擋，致賴武輝受有頭部挫傷、擦傷、上唇擦傷腫脹、左手腕挫傷
    腫脹等傷害（傷害部分未據起訴），甲○○隨又拿起第二張椅子，準備再丟向賴
    武輝，經賴武輝一面喊救命，一面哀求：「不要再丟，不然會出人命」等語，甲
    ○○始放下椅子從容走出店外，騎乘機車離開現場，而未取得財物。
二、案經臺中市警察局第六分局報請臺灣臺中地方法院檢察署檢察官偵查起訴。
    理  由
一、訊據被告甲○○固承認有於右揭時、地前往施福勝及賴武輝店內，並打傷賴武輝
    等情，惟矢口否認涉有右揭恐嚇取財及竊盜犯行，辯稱：當時伊因喝了酒，茫茫
    的，有與施福勝在喝酒時發生口角。後來伊向施福勝開口借八千元，施福勝考慮
    了一下，就拿了八千元借伊，伊即離去，當天伊未打破施福勝之玻璃櫃，也沒有
    恐嚇施福勝。過了十天後，伊拿錢要去還施福勝，施福勝正好在店內上廁所，等
    施福勝出來，看到伊，即問伊又來幹什麼？當時正好有有巡邏車停在店門口，警
    察亦進來問，發生何事，伊不高興，就不想說，也不想還施福勝錢，旋即離去，
    並未竊取施福勝店內抽屜中的五、六百元。又伊去賴武輝水電行買鐵剪時，當時
    伊喝過酒，也是茫茫的，賴武輝去找鐵剪找了很久，伊有點不高興，嗣伊在店內
    看到一支紅色的手鋸，就拿起來看，結果賴武輝看到伊拿手鋸，就問說，是不是
    要搶劫？伊很不高興，就把手鋸丟在地上，用手勒住賴武輝的脖子，賴武輝將伊
    的手推開，反抓伊的手，伊等二人就打起來，伊有拿椅子砸賴武輝，但並未跟賴
    武輝提到錢的事情云云。
二、惟查：
  (一)右揭犯罪事實，業據證人施福勝及賴武輝於本院審理時到庭具結證述綦詳（見本
    院卷第四三、四四、四六、四七至四九頁），核與被告於九十三年十月二十一日
    警詢中自承有向施福勝、賴武輝恐嚇取財及竊盜施福勝金錢等情（見偵查卷第七
    頁反面、第八頁）及被告嗣於九十三年十二月二日偵查中，又坦承有對施福勝為
    前開犯行明確（見偵查卷第四○頁）；復於九十三年十二月二十一日偵查中自承
    ：「（問：你當時有無右手拿鋸子並扣住該店老闆的脖子？）我們當時因酒後言
    語不合有爭執，我當時是有做這些行為，但我當時是喝酒」等語相符（見偵查卷
    第五七頁），足認被告有為右揭犯行，灼然甚明，否則當無迭於警詢及偵查中自
    承之理。雖被告嗣翻異前詞，改以前詞置辯，惟參諸被告於案發時之供述較少權
    衡利害得失或受他人干預，依經驗法則而言，較之事後翻異之詞為可信，此即所
謂案重初供，故除可證明其事後更異之詞與事實相符或其初供確係虛偽外，自不
    得任意捨棄初供而不採。再參以被告自承先前與施福勝、賴武輝二人並不相識，
    亦無仇恨，衡情，證人施福勝、賴武輝當無故意設詞誣陷之理，益徵前開二名證
    人之證詞應堪採信。至被告所辯：當時伊向施福勝借八千元，施福勝同意借伊云
    云，惟查，證人施福勝先前既與被告不相識，自無於被告初次見面開口借錢時，
    立即當場允諾，而未書立任何憑證之可能，參以被告自承：當時伊有與施福勝發
    生口角等語觀之，證人施福勝更無借被告金錢之可能，顯見被告上開所辯，乃卸
    責之詞，委無足取。至被告所辯：第二次到施福勝店內係去還錢云云，茍被告先
    前未有恐嚇取財犯行，該次既係去還錢，亦未有何不法行為，當無見到守望相助
    之巡邏員即誤認為警員，而迅速逃離現場之理，且本院依上開事證，認定被告有
    向施福勝恐嚇取財之事實已臻明確，被告上開去返還借款之辯詞，顯見亦係卸責
    之詞，不足採信。
  (二)又被告雖辯稱：係酒後方為前揭行為云云，惟被告於犯案時，均能清楚與證人施
    福勝及賴武輝對談，明白表達其意思，事後亦均能自行離去，且證人賴武輝證述
    ：被告進入伊店內時，精神狀態很好等語（見本院卷第四四頁）；證人施福勝亦
    未指述被告當時有何心神喪失或精神耗弱之情形，足認被告當時縱有喝酒屬實，
    並不足以影響其犯案時之精神狀況甚明。
  (三)本件事證明確，被告上開犯行，均堪以認定。
三、核被告所為，係犯刑法第三百四十六條第一項之恐嚇取財既遂罪（施福勝部分）
    、同法第三百二十條之普通竊盜罪及同法第三百四十六條第三項、第一項之恐嚇
    取財未遂罪（賴武輝部分）。公訴檢察官蒞庭時就普通竊盜部分，雖認應構成夜
    間侵入住宅之加重竊盜罪，惟前揭證人施福勝所營太陽餅店，一樓是單純店面，
    樓上並未住人乙情，業據證人施福勝證述甚明（見本院卷第五一頁），公訴人認
    構成加重竊盜罪，尚有誤會。被告於同一時、地下，先後恐嚇被害人施福勝交付
    三千元、五千元之犯行，係基於同一恐嚇取財犯意下之接續行為，只論以一罪。
    又被告於八十九年十二月二十九日，因妨害風化案件經本院判處有期徒刑一年，
    緩刑三年確定，嗣於九十年間又因違反槍砲彈藥刀械管制條例案件，經本院判處
    有期徒刑三月確定，而於九十年六月五日入監服刑，並撤銷前開假釋，接續執行
    前開二案，甫於九十一年九月四日執行完畢，有臺灣臺中地方法院檢察署刑案資
    料查註紀錄表及臺灣高等法院被告全國前案紀錄表各一份在卷可參，其於有期徒
    刑執行完畢後，五年以內再犯賴武輝部分之恐嚇取財罪之有期徒刑以上之罪，就
    賴武輝乙案部分，為累犯，應依刑法第四十七條之規定加重其刑。又被告對賴武
    輝部分已著手於恐嚇取財行為之實施，惟因被害人賴武輝並未給付財物，是就此
    恐嚇取財部分之犯罪尚屬未遂，應依刑法第二十六條前段之規定，按既遂犯之刑
    度減輕其刑，並依法先加重其刑後減輕之。再被告分別對施福勝及賴武輝所犯二
    次恐嚇取財犯行，時距三年餘，顯係另行起意為之，核無連續犯之關係，故被告
    就上開恐嚇取財既、未遂及普通竊盜犯行，犯意各別，行為互殊，應予分論併罰
    。爰審酌被告正值青年，竟不思以己力謀取所需，而圖謀不勞而獲，且一再犯案
    ，足見對社會治安及法律規範之蔑視，又考量其犯罪手段、所得財物非鉅、對被
    害人造成之損害及犯罪後未見悔意等一切情狀，各量處如主文所示之刑，並定其
    應執行刑，以示懲儆。
四、至公訴檢察官於本院審理中雖認：應就被告傷害賴武輝罪嫌一併審理等語，惟此
    部分起訴檢察官於起訴事實中載明「未據告訴」，顯見就傷害罪部分，並非本案
    起訴範圍內之事實，再者，被告係持手鋸向賴武輝恐嚇未果，已放棄恐嚇取財犯
    意，欲離去時，始再行起意傷害賴武輝，且打傷賴武輝後，亦未有再要求賴武輝
    付錢之行為，足見傷害部分與前揭恐嚇取財犯行，乃犯意各別，行為互殊，並無
    牽連犯之裁判上一罪關係，自不在本院審酌範圍內，就此部分應由檢察官另行處
    理，附此敘明。
據上論斷，應依刑事訴訟法第二百九十九條第一項前段，刑法第三百四十六條第一項
及第三項、第一項、第三百二十條第一項、第二十六條前段、第四十七條、第五十一
條第五款，罰金罰鍰提高標準條例第一條前段，判決如主文。
中      華     民      國     九 十 四     年     二     月     四      日
                                臺灣臺中地方法院刑事第二庭
                                    審判長法  官  蔡 名 曜
                                          法  官  賴 恭 利
                                          法  官  蔡 美 華
右正本證明與原本無異。
如不服本判決，應於判決送達後十日內向本院提出上訴狀，上訴於臺灣高等法院臺中
分院( 須附繕本 )。
          書記官
中    華    民    國      九十四      年       二      月     四      日
附錄論罪科刑法條
中華民國刑法第三百四十六條
意圖為自己或第三人不法之所有，以恐嚇使人將本人或第三人之物交付者，處六月以
上五年以下有期徒刑，得併科一千元以下罰金。
以前項方法得財產上不法之利益，或使第三人得之者，亦同。
前二項之未遂犯罰之。
中華民國刑法第三百二十條第一項
意圖為自己或第三人不法之所有，而竊取他人之動產者，為竊盜罪，處五年以下有期
徒刑、拘役或五百元以下罰金。
